【裁判字號】    99,台上,6487
【裁判日期】    991021
【裁判案由】    殺人未遂
【裁判全文】
最高法院刑事判決            九十九年度台上字第六四八七號
上  訴  人  甲○○
            乙○○
上 列一 人
選任辯護人  王叡齡律師
            陳建誌律師
上列上訴人等因殺人未遂案件，不服台灣高等法院高雄分院中華
民國九十八年三月十日第二審判決（九十七年度少上訴字第一五
號，起訴案號：台灣高雄地方法院檢察署九十七年度少偵字第二
號），提起上訴，本院判決如下：
    主  文
上訴駁回。
    理  由
按刑事訴訟法第三百七十七條規定：上訴於第三審法院，非以判
決違背法令為理由，不得為之。是提起第三審上訴，應以原判決
違背法令為理由，係屬法定要件，如果上訴理由書狀並未依據卷
內訴訟資料，具體指摘原判決不適用何種法則或如何適用不當，
或所指摘原判決違法情事，顯與法律規定得為第三審上訴理由之
違法情形，不相適合時，均應認其上訴為違背法律上之程式，予
以駁回。本件原審經審理結果，認為上訴人甲○○、乙○○（行
為時均係未滿十八歲之少年）與行為時亦係未滿十八歲之少年王
００、孫００（名字年籍均詳卷，分經原審另案及第一審判處罪
刑確定）、共同殺被害人丙○○未遂之犯行罪證明確，因認第一
審論甲○○、乙○○以共同殺人未遂罪，均處有期徒刑貳年拾月
，為無不合，予以維持，駁回其等在第二審之上訴。已詳敘調查
、取捨證據之結果及憑以認定犯罪事實之心證理由。並就其等否
認犯行之供詞及所辯各節認非可採，詳加指駁。從形式上觀察，
原判決並無足以影響判決結果之違法情形存在。甲○○、乙○○
上訴意旨略以：(一)、孫００於警詢時，並未證述甲○○先於檳榔
攤與王００等人會合，原判決理由以孫００證稱甲○○在檳榔攤
會合，與事證矛盾。甲○○既未在檳榔攤會合，如何得知王００
攜帶刀械，何以決定持刀砍殺被害人，且縱持有刀械可否即謂甲
○○與孫００、王００等人有殺人犯意聯絡，況渠等到現場係欲
找林家偉理論，亦難知王００會持刀砍殺不認識且無關之被害人
。再孫００持刀砍殺被害人之頭部，非甲○○所能預見。縱乙○
○有持刀對被害人喝問「你在看什麼？」，然並未為殺人之構成
要件行為，亦無任何阻擋被害人逃跑以利王００等人砍殺之情事
，既無殺人之行為分擔，則是否可憑喝問行為即認係殺人之共同
正犯，或應僅為殺人之幫助犯？原判決未說明乙○○之喝問行為
與殺人罪構成要件有何該當，未區別正犯與幫助犯之不同。復未
敘明依憑何證據證明甲○○、乙○○知悉王００等人決意以刀砍
傷被害人，僅以乙○○在場喝問，即認定甲○○、乙○○與王０
０等人有殺人之犯意聯絡及行為分擔，自有判決理由不備及適用
法則不當之違法云云。甲○○上訴意旨另以：依孫００於警詢時
之供述，可知甲○○並未持刀，雖王００及張００（名字年籍詳
卷，經第一審另案裁定交付保護管束確定）證稱甲○○持刀，惟
王００乃事主，於案發後反稱其未攜刀，明顯係為脫免罪刑。又
孫００證稱本案兇刀有二把，即孫００、王００各一把，原判決
認定王００、孫００、乙○○及甲○○各持一把，與王００、張
００、孫００、蔡勝雄、丙○○之證詞相左，而有理由矛盾之違
法等語。乙○○上訴意旨另以：原判決認定乙○○未持刀砍殺丙
○○，其他共同被告則均有持刀砍殺，不論行為分擔或犯罪手段
，乙○○均比其他共同被告輕微，惟原判決就乙○○量處與持刀
砍殺之王００、甲○○等人相同之有期徒刑二年十月，顯有違背
刑法第五十七條之規定及罪刑相當原則云云。惟查：(一)、原判決
援引乙○○於警詢時所陳：與王００在高雄縣鳳山市○○路與自
強一路路口附近之某檳榔攤見面後，騎機車帶王００、甲○○、
張００等人至案發地點等語（見警卷第三三頁），在理由欄說明
「甲○○、乙○○及證人即共同被告孫００與另案被告王００、
證人蕭智緯等人係先於高雄縣鳳山市○○路與自強一路路口附近
之某檳榔攤集合後始前往林進榮住處。」等情，與卷證資料並無
不符，雖就是否先在檳榔攤集合之犯罪事實細節，所為記載未臻
精確，但無礙於整個犯罪事實之認定，應認為於全案情節及判決
本旨並無影響，甲○○自不得執為上訴第三審之合法理由。且採
證認事，乃事實審法院之職權，其對證據證明力之判斷，如未違
背經驗法則或論理法則，復已敘述其憑以判斷之心證理由，即不
能任意指為違法。原判決依憑被害人於第一審證稱：甲○○、王
００、孫００都有拿刀砍伊等語，王００於警詢及第一審時均證
稱：甲○○、孫００均持西瓜刀砍殺被害人云云，張００於第一
審陳稱：甲○○及孫００二人從腰間拿刀出來砍，確定甲○○有
拿刀出來等語。證人林恩穗於第一審時指認甲○○，並證稱：確
定甲○○有動手，並有拿長長的東西，但不確定是何種武器等語
，被害人、蔡勝雄均證稱：乙○○有進入林進榮（係林家偉之父
）住處屋內，並有持刀叫囂：「你在看什麼？」等情。王００於
警詢時陳稱：甲○○、孫００砍殺被害人時，乙○○站在屋外等
情，張００於警詢時亦陳稱：甲○○與孫００在屋內持刀行兇時
，乙○○站在屋外看傻愣住了云云，甲○○於警詢時陳稱：王偉
豪告知案發前遭林家偉等人毆打，因此約（邀）伴前往尋仇報復
等語，以及孫００於第一審時陳稱：王００將犯案所用之西瓜刀
二把直接置於機車腳踏板上，外部並未有報紙包住等語，以及卷
附之被害人之診斷證明書、傷勢相片等證據資料，說明西瓜刀刃
薄鋒利，持之砍殺人體足以造成他人死亡結果，此為一般人所共
知，甲○○、孫００應王００之約，分持西瓜刀欲找林家偉報復
，並聯手持西瓜刀接續砍殺被害人，對於有可能造成被害人死亡
一節當有犯意之聯絡及行為之分擔。而乙○○既知悉王００攜帶
西瓜刀前往林家偉住處意在尋仇，且西瓜刀等刀器均屬鋒利極易
傷及人之性命，竟夥同在場手持西瓜刀之甲○○、王００及孫０
０，由其持不明刀器喝問被害人，並由甲○○、孫００及王００
聯手持西瓜刀砍殺被害人，依此情形亦足見乙○○對於與甲○○
、孫００及王００持刀殺害被害人有犯意之聯絡與行為分擔。復
敘明共同正犯係共同實行犯罪行為之人，在共同意思範圍內，各
自分擔犯罪行為之一部，相互利用他人之行為，以達其犯罪之目
的，其成立不以全體均參與實行犯罪構成要件之行為為要件。又
共同正犯之意思聯絡，不以數人間直接發生者為限，間接之聯絡
者，亦包括在內，復不限於事前有所謀議，僅於行為當時有共同
犯意之聯絡，基於相互之認識，不論明示通謀或相互間默示合致
，以共同犯罪之意思參與者，均屬之；而行為分擔，亦不以每一
階段皆有參與為必要，倘具有相互利用其行為之合同意思所為，
仍應負共同正犯之責，良以共同正犯，於合同意思範圍內，組成
一共同犯罪之團體，團體中任何一人之行為，均為共同犯罪團體
之行為，他共同正犯均須負共同責任，初無分別何一行為係何人
所實行之必要等由，並以甲○○辯稱：不知王００攜帶西瓜刀，
無法預見王００會持刀加害云云，與乙○○辯稱：伊僅係應王０
０之邀，而帶王００去找林家偉而已等語，均不可採，業於理由
內依憑調查所得之證據，詳加指駁。所為論斷，核無違反客觀存
在之證據法則。甲○○、乙○○上訴意旨指摘原判決有判決理由
不備及適用法則不當之違法云云，顯非適法之第三審上訴理由。
(二)、原判決係採用被害人於第一審時所陳：甲○○、王００、孫
００都有拿刀砍伊云云，又稱：「乙○○有拿刀問我『你在看什
麼？』」等語，蔡勝雄在第一審時證稱：看到乙○○有拿東西云
云等證據資料，於事實認定「乙○○先持不明刀子一支喝問適在
屋內之丙○○『你在看什麼？』王偉豪、甲○○、孫００則隨後
各持西瓜刀一支。」等情，所為論斷，與卷內資料並無不合。核
無甲○○上訴意旨所指判決理由矛盾之違法情形。且原判決既採
用前述被害人等之陳述，自不採有異於此之孫００於警詢時陳述
，此乃採證之當然結果，縱未另加說明，亦無違法之可言。甲○
○上訴意旨執此指摘，要非適法之第三審上訴理由。(三)、量刑輕
重，係屬事實審法院得依職權自由裁量之事項，苟其量刑已以行
為人之責任為基礎，並斟酌刑法第五十七條各款所列情狀而未逾
越法定刑度或有濫用權限情事，即不得遽指為違法。原判決理由
已說明：第一審審酌甲○○、乙○○與被害人素不相識，並無任
何恩怨，竟僅因王００與林家偉間之齟齬，即應王００之邀約分
持西瓜刀及不明刀器砍殺在場無辜之被害人，造成被害人身心嚴
重之傷害，顯見甲○○、乙○○行為之惡性重大，又甲○○、乙
○○犯後猶矢口否認犯行，飾詞狡辯之犯後態度，甲○○、乙○
○與孫００均已與被害人達成民事和解並賠償被害人之損害，有
和解書、支票各一張在卷可佐等一切情狀，分別量處甲○○、乙
○○各有期徒刑貳年拾月，量刑尚稱妥適，爰予維持等旨。經核
其量刑並未逾越法定刑度或違背罪刑相當等原則，乙○○上訴意
旨就此指摘，仍非適法之第三審上訴理由。甲○○、乙○○其餘
上訴意旨或仍持原判決已說明理由而捨棄不採之陳詞辯解，全憑
己見，再為單純之事實上爭執；或就屬於事實審法院採證認事職
權之行使，任意指摘，難認已符合首揭法定之第三審上訴要件。
其等上訴違背法律上之程式，均應予駁回。
據上論結，應依刑事訴訟法第三百九十五條前段，判決如主文。
中    華    民    國  九十九  年    十    月  二十一  日
                      最高法院刑事第九庭
                          審判長法官  邵  燕  玲
                                法官  李  伯  道
                                法官  孫  增  同
                                法官  施  俊  堯
                                法官  李  嘉  興
本件正本證明與原本無異
                                      書  記  官
中    華    民    國  九十九  年    十    月  二十五  日
                                                      Q

司法院資訊處製作；財團法人民間司法改革基金會備份。
